【裁判字號】    97,易,4019
【裁判日期】    980624
【裁判案由】    違反著作權法
【裁判全文】
臺灣臺中地方法院刑事判決              97年度易字第4019號
公  訴  人  臺灣臺中地方法院檢察署檢察官
被      告  甲○○
選任辯護人  蘇慶良律師
上列被告因違反著作權法案件，經檢察官提起公訴（97年度偵字
第16532號），本院判決如下：
    主  文
甲○○無罪。
    理  由
壹、程序部分：
一、按除簡式審判程序、簡易程序及第376條第1款、第2款所列
    之罪之案件外，第一審應行合議審判，刑事訴訟法第284條
    之1定有明文；次按最重本刑為3年以下有期徒刑、拘役或專
    科罰金之罪，亦為刑事訴訟法第376條第1款所明定。
二、查本件被告涉違反著作權法第92條之罪，其最重本刑為3年
    以下有期徒刑，依上開規定，自毋庸行合議審判，合先敘明
    。
貳、實體部分：
一、公訴意旨略以：被告甲○○明知英屬維京群島商依斯楚數位
    娛樂有限公司臺灣分公司（下稱依斯楚公司臺灣分公司）就
    「亂online」線上遊戲之遊戲軟體享有著作財產權，非經依
    斯楚公司臺灣分公司之同意或授權，不得擅自重製或公開傳
    輸，詎竟基於以重製與公開傳輸方式侵害他人著作財產權之
    犯意，於民國95年間某時，在不詳地點，以向中華電信股份
    有限公司（下稱中華電信公司）所申請租用之伺服器主機，
    架設網址為http://php.guestbook.com.tw/b4/profile.php
    ？mforum=rantest之「夢幻轉向論壇」網站，擅自將未經依
    斯楚公司臺灣分公司同意或授權之「亂online」線上遊戲軟
    體重製至上開網站，並設置連接點，供不特定人利用網路連
    線至該網路硬碟空間免費下載使用，用以經營同款線上遊戲
    ，以此重製及公開傳輸之方式，侵害依斯楚公司臺灣分公司
    之著作財產權，因認被告涉犯著作權法第92條之擅自以公開
    傳輸之方法侵害他人之著作財產權罪嫌。
二、證據能力部分：
  (一)按被告以外之人於審判外之言詞或書面陳述，除法律有規定
    者外，不得作為證據；被告以外之人於審判中有下列情形之
    一，其於檢察事務官、司法警察官或司法警察調查中所為之
    陳述，經證明具有可信之特別情況，且為證明犯罪事實之存
    否所必要者，得為證據：一、死亡者。二、身心障礙致記憶
    喪失或無法陳述者。三、滯留國外或所在不明而無法傳喚或
    傳喚不到者。四、到庭後無正當理由拒絕陳述者；該言詞或
    書面陳述，雖不符刑事訴訟法第159條之1至第159條之4之規
    定，而經當事人於審判程序同意作為證據，法院審酌該言詞
    陳述或書面陳述作成時之情況，認為適當者，亦得為證據；
    當事人、代理人或辯護人於法院調查證據時，知有第159條
    第1項不得為證據之情形，而未於言詞辯論終結前聲明異議
    者，視為有前項之同意，刑事訴訟法第159條第1項、第159
    條之3、第159條之5分別定有明文。核其立法理由在於傳聞
    證據未經當事人之反對詰問予以核實，乃排斥其證據能力。
    惟當事人如放棄對原供述人之反對詰問權，於審判程序表示
    同意該等傳聞證據可作為證據，此時，法院除認該傳聞證據
    欠缺適當性外，自可承認其證據能力。又當事人、代理人或
    辯護人於調查證據時，知有刑事訴訟法第159條第1項不得為
    證據之情形，卻表示「對於證據調查無異議」、「沒有意見
    」等意思，而未於言詞辯論終結前聲明異議者，應視為已有
    將該等傳聞證據採為證據之同意（參見最高法院94年度臺上
    字第2976號判決意旨）。
  (二)告訴代理人許登誌於檢察官訊問時之陳述，未經具結，屬被
    告以外之人於審判外之言詞或書面陳述，且經辯護人表明不
    具證據能力，依上開規定，自無證據能力。
  (三)本件檢察官、被告、辯護人於審判期日，除上開告訴代理人
    許登誌之陳述外，對本案經調查證據之證據能力均不爭執，
    復於審判期日就本院提示之證據於言詞辯論終結前，均未就
    所調查之證據主張有刑事訴訟法第159條不得為證據之情形
    ，且均表示無意見，本院審酌該等證據作成時，亦無不適當
    之處，是參考上開最高法院判決要旨，應視為已有將該等傳
    聞之證據採為證據之同意，是本案除告訴代理人許登誌於偵
    查中之陳述外，其他經調查之證據均有證據能力。
三、本院之判斷：
  (一)檢察官認被告涉犯著作權法第92條之擅自以公開傳輸之方法
    侵害他人之著作財產權罪嫌，無非係以(1)「夢幻轉向論壇」
    共有3個網路載點供不特定人下載「亂online」遊戲軟體，
    其中下載點名稱「分割檔2」（網址http://bbbk11.myweb.h
    inet.net/ran0626.part2.rar）之網路伺服器申請人，為證
    人黃郁晴，係被告之妻子；技術聯絡人與聯絡電話00000000
    00號行動電話所有人均為被告。(2)「夢幻轉向論壇」網站於
    96年6月29日15時28分14秒，利用伺服器IP位址220.134.36.
    99，重製並公開傳輸「亂onlin e」遊戲程式修補軟體，上
    開IP位址之申請人亦為證人黃郁晴，技術聯絡人及連絡電話
    0000000000號行動電話所有人仍同為被告無誤。(3)「夢幻轉
    向論壇」網站申請者所使用hinet e-mail帳號bbb8193.k399
    88@msa.hinet.net，經查申請人為證人徐偉銘，與被告互為
    叔姪關係，其中申裝／帳寄地址臺中市○○區○○路18巷15
    號之3，業經證人徐偉銘於警詢中證稱係被告幼時住處無訛
    ，與被告具有地緣關係為其論據。訊據被告堅詞否認有何侵
    害著作權犯行，辯稱：伊只會上網瀏覽網頁，不知道上開論
    壇是何人所架設，伊並沒有將「亂online」遊戲程式上傳至
    網路供不特定人下載等語。
  (二)按犯罪事實應依證據認定之，無證據不得認定犯罪事實；又
    不能證明被告犯罪者，應諭知無罪之判決；刑事訴訟法第15
    4條第2項、第301條第1項前段分別定有明文。又犯罪事實之
    認定，應憑真實之證據，倘證據是否真實尚欠明確，自難以
    擬制推測之方法，為其判斷之基礎；而認定犯罪事實之證據
    係指足以認定被告確有犯罪行為之積極證據而言，該項證據
    自須適合於被告犯罪事實之認定，始得採為斷罪資料（參照
    最高法院53年臺上字第656號、29年上字第3105號判例）。
    且刑事訴訟上證明之資料，無論其為直接或間接證據，均須
    達於通常一般之人均不致有所懷疑，而得確信其為真實之程
    度，始得據為有罪之認定，若其關於被告是否犯罪之證明未
    能達此程度，而有合理懷疑之存在，致使無從形成有罪之確
    信，根據「罪證有疑，利於被告」之證據法則，即不得遽為
    不利被告之認定（參照有最高法院76年臺上字第4986號判例
    ）。其以情況證據（即間接證據）斷罪時，尤須基於該證據
    在直接關係上所可證明之他項情況事實，本乎推理作用足以
    確證被告有罪，方為合法，不得徒憑主觀上之推想，將一般
    經驗上有利被告之其他合理情況逕予排除（參照最高法院32
    年上字第67號判例）；又查刑事訴訟法第161條已於91年2月
    8日修正公布，修正後同條第1項規定：檢察官就被告犯罪事
    實，應負舉證責任，並指出證明之方法。因此，檢察官對於
    起訴之犯罪事實，應負提出證據及說服之實質舉證責任。倘
    其所提出之證據，不足為被告有罪之積極證明，或其闡明之
    證明方法，無從說服法官以形成被告有罪之心證，基於無罪
    推定之原則，自應為被告無罪判決之諭知，最高法院30年度
    上字第816號、92年度台上128號判例可資參照。
  (三)經查：
    1.告訴人指訴在網路上登載其擁有著作權「亂online」遊戲
      程式供不特定人下載而侵害其著作權者，其所使用網路伺
      服器IP位址分別為「61.225.205.246」、「220.134.36.9
      9」，然伺服器IP位址「61.225.205.246」於告訴人所指
      訴之時間即95年9月13日12時7分57秒、同日時8分6秒、同
      年10月16日18時6分54秒、9月19日17時50分32秒、7月12
      日17時16分27秒之使用人均無被告或證人黃郁晴，此有中
      華電信公司客服處二客服第七作業中心回覆單1份附卷可
      稽，即難認登載網址http://bbbk11.myweb.hinet.net/r
      an0626.part2.rar供不特定人下載者係被告。
    2.「夢幻轉向論壇」網站於96年6月29日15時28分14秒，利
      用伺服器IP位址「220.134.36.99」，重製並公開傳輸「
      亂online」遊戲程式修補軟體，然以被告之妻黃郁晴名義
      申請ADSL固曾使用「220.134.36.99」之網路伺服器IP位
      址，然其使用期間為自95年4月25日起至95年7月5日止，
      自95年7月5日起至96年10月12日止之申請使用人為林秀梅
      ，此有中華電信公司客服處二客服第七作業中心回覆單及
      本院公務電話紀錄在卷可憑，是尚難認於上開時間登載「
      亂online」遊戲程式修補軟體係被告所為。
    3.上開論壇申請者所使用之hinet e-mail帳號為bbb8193.k3
      9988@msa.hinet.net及bbb8193@xuite.net，而bbb8193.k
      39988@msa.hinet.net電子郵件信箱之用戶為證人徐偉銘
      ，此固有中華電信公司南區營運處客服中心回覆之電子郵
      件1份在卷可憑，然會員帳號bbb8193申請人之「姓名：疑
      似被盜疑似被盜，生日：0000-00-00、身分證字號：Ｚ000
      000000、備用信箱：無、通訊電話：00-0000000、行動電
      話：無、通訊地址：疑似被盜。惟囿於網際網路之特性，
      本公司無法保證該等資料為完整且真實」、且所使用之IP
      為「61.67.244.148」，亦有雅虎國際資訊股份有限公司
      96年3月28日雅虎（96）字第0330號、香港商雅虎資訊股
      份有限公司臺灣分公司97年3月12日雅虎資訊（97）字第
      0308號函各1紙附卷可憑，是上開會員帳號申請人所留之
      生日、身分證號碼雖與被告相同，然所使用之IP位址並與
      證人黃郁晴所申請之「220.134.36.99」不同，是上開資
      料既有被盜用之可能，即難遽認上開會員帳號確為被告所
      申請使用。
  (四)綜上所述，本件檢察官認被告涉犯著作權法第92條之擅自以
    公開傳輸之方法侵害他人之著作財產權罪嫌，其舉證尚未非
    達無合理懷疑之程度，參諸前揭說明，自應為被告無罪之諭
    知。
、適用法律依據：
    刑事訴訟法第284條之1、第301條第1項。
本案經檢察官乙○○到庭執行職務。
中    華    民    國    98    年    6     月    24    日
                    刑事第十六庭  法  官  洪挺梧
上正本證明與原本無異。
如不服本判決，應於收受送達後10日內向本院提出上訴書狀（應
敘述具體理由並附繕本）。
上訴書狀如未敘述理由，應於上訴期間屆滿後20日內補提理由書
於本院。
                                  書記官  劉雅玲
中    華    民    國    98    年    6     月    24    日


司法院資訊處製作；財團法人民間司法改革基金會備份。
